臺灣高等法院刑事判決
111年度上訴字第236號
上  訴  人  
即  被  告  羅棋平

選任辯護人  張進豐律師
            梁雨安律師
上列上訴人即被告因違反槍砲彈藥刀械管制條例等案件，不服臺
灣新北地方法院110年度訴字第779號，中華民國110年11月23日
第一審判決（起訴案號：臺灣新北地方檢察署109年度偵字第422
56號），提起上訴，本院判決如下：
    主  文
原判決關於違反槍砲彈藥刀械管制條例部分撤銷。
羅棋平未經許可持有非制式手槍，處有期徒刑伍年陸月，併科罰
金新臺幣伍萬元，罰金如易服勞役，以新臺幣壹仟元折算壹日。
扣案非制式手槍壹枝（槍枝管制編號○○○○○○○○○○號，
含彈匣壹個）沒收。
其他（公共危險部分）上訴駁回。
    事  實
一、羅棋平明知槍砲彈藥刀械管制條例所列之槍砲、彈藥，非經
    中央主管機關許可，不得持有，竟未經許可，基於非法持有
    非制式手槍、子彈之犯意，於民國105年至106年間，在網路
    上以新臺幣（下同）3萬至4萬元價格購買具有殺傷力之非制
    式手槍1枝（含彈匣1個，槍枝管制編號0000000000）、口徑
    9x19mm制式子彈6顆、金屬彈殼組合直徑約9.0mm金屬彈頭之
    非制式子彈29顆（均經送鑑試射滅失）而持有之。羅棋平另
    明知服用酒類後，吐氣所含酒精成分達每公升0.25毫克以上
    者，不得駕駛動力交通工具，於109年10月19日13時許，在
    新北市○○區○○路000巷0弄0號0樓住處飲用酒類後，於翌日17
    時許，吐氣所含酒精濃度仍達每公升0.25毫克以上，駕駛車
    牌號碼000-0000號租賃之自小客車上路，於同日19時47分許
    ，行經新北市五股區成泰路一段與自強路口停等紅燈時，因
    駕駛座窗戶呈開啟狀態，員警劉澤羽因見羅棋平低頭而認其
    可能有於行使道路中使用行動電話之違規而前往攔停，靠近
    後隨即聞到羅棋平身上散發之酒味，遂對羅棋平進行酒測，
    經測得其吐氣所含酒精濃度達每公升0.48毫克（MG/L），而
    當場予以逮捕，並附帶搜索其駕駛之前述自小客車，於拿取
    置於副駕腳踏墊上已打開之肩揹包時，發現前揭槍彈，因而
    查獲上情。
二、案經新北市政府警察局蘆洲分局報請臺灣新北地方檢察署檢
    察官偵查起訴。
    理  由
一、證據能力：
  ㈠警員攔下上訴人即被告羅棋平並進行酒測之程序為合法：
　1.「道路交通管理之稽查，違規紀錄，由交通勤務警察，或依
    法令執行交通稽查任務人員執行之」；「汽車駕駛人於行駛
    道路時，以手持方式使用行動電話、電腦或其他相類功能裝
    置進行撥接、通話、數據通訊或其他有礙駕駛安全之行為者
    ，處新臺幣三千元罰鍰」，道路交通管理處罰條例第7條第1
    項、第31條之1定有明文；又「警察對於已發生危害或依客
    觀合理判斷易生危害之交通工具，得予以攔停並採行下列措
    施：一、要求駕駛人或乘客出示相關證件或查證其身分。二
    、檢查引擎、車身號碼或其他足資識別之特徵。三、要求駕
    駛人接受酒精濃度測試之檢定」，亦為警察職權行使法第8 
    條第1 項所明定。
　2.證人即員警劉澤羽於原審證述：被告開iRent租車，當時他
    窗戶沒有關，然後頭低低的，我以為他在玩手機，因為那時
    候我想要去告發舉發駕車使用手機就過去，過去時我沒有看
    到他在玩手機，但一過去就聞到酒味所以攔查他等語（原審
    卷第198、200、206頁），被告亦供承：我在成泰路一段與
    自強路口停等紅燈時，警方上前攔查我的等語（109年度偵
    字第42256號卷第15頁背面），證人劉澤羽既係因認為被告
    於行駛道路有使用行動電話之違規，而依道路交通管理處罰
    條例第7條第1項前往欲進行開單舉發，後發現被告並未使用
    行動電話，然身上有酒味，依客觀合理判斷懷疑被告有酒精
    濃度超過規定標準之可能，遂依警察職權行使法第8 條第1 
    項第3款要求被告接受酒精濃度測試之檢定，自無何違法之
    處。
  ㈡附帶搜索之程序為合法：
　1.現行犯，不問何人得逕行逮捕之；犯罪在實施中或實施後即
    時發覺者，為現行犯，刑事訴訟法第88條第1項、第2項定有
    明文。又刑事訴訟法所定之搜索，依有無搜索票為基準，可
    分為「有令狀搜索」與「無令狀搜索」。同法第130 條規定
    之附帶搜索，屬無令狀搜索之一種，其目的在保護執行逮捕
    、拘提或羈押被告、犯罪嫌疑人（下稱被告）之執法人員安
    全（避免被告身邊有武器，為抗拒拘捕，持以攻擊執法人員
    ），以及保全犯罪證據（防止被告湮滅或隱匿證據）。其附
    帶搜索之範圍，以被告之身體、隨身攜帶之物件、所使用之
    交通工具及其立即可觸及之處所為限。所謂「所使用之交通
    工具」乃凡為被告所使用，且在拘捕所在地附近，為被告能
    立刻控制範圍者均屬之。易言之，執法人員合法拘提、逮捕
    或羈押被告，接續所為之附帶搜索，縱未得被告同意，亦無
    違法搜索可言（最高法院刑事判決110年度台上字第5730號
    判決要旨參照）。
　2.被告接受酒精濃度測試之檢定，測得吐氣所含酒精濃度達每
    公升0.48毫克（MG/L），員警劉澤羽當場加以逮捕並再搜索
    被告車輛等情，業據證人劉澤羽於原審證述：我們照規定都
    會把被告引導到引擎蓋前面做酒測，因為怕要防追撞；被告
    已經酒測完，我們確定逮捕才附帶搜索，因為當時我們只有
    兩個人，一定要一個人看著他，不可能一個人做酒測，然後
    一個人就去搜索他的車；會附帶搜索是因為被告犯酒後駕車
    ；我們都會稍微看一下有沒有酒瓶或其他違禁品可以當作佐
    證；副駕駛座腳踏墊上有一斜背包是開著，我就拿出來看，
    直接目視就有一把槍在裡面等語明確（原審卷第201至202、
    226、227、229頁），並有酒精測定紀錄表可按（109年度偵
    字第42256號卷第32頁）。顯見警方係在被告駕駛動力交通
    工具而有吐氣所含酒精濃度達每公升0.25毫克以上之犯行中
    ，即時發覺，遂依現行犯規定予以逮捕，同時搜索被告駕駛
    之車輛，在副駕駛座腳踏墊上斜背包內查得槍枝，而被告當
    時係在車輛引擎蓋前之位置，該車仍屬被告能立刻控制範圍
    ，參諸前揭判決要旨，該車自屬警方得進行附帶搜索之範圍
    。從而，本案槍、彈係警方實施附帶搜索查扣，並無違法搜
    索情事，自無違法可言。
  ㈢按被告以外之人於審判外之言詞或書面陳述，除法律有規定
    者外，不得作為證據，刑事訴訟法第159條第1項固定有明文
    。惟按當事人、代理人或辯護人於法院調查證據時，知有第
    159條第1項不得為證據之情形，而未於言詞辯論終結前聲明
    異議者，視為有前項之同意，同法第159條之5第2項亦定有
    明文。本件當事人及辯護人對於本判決下列所引用之供述證
    據之證據能力，於本院行準備程序時均表示無意見而不予爭
    執，僅爭執證明力，迄至言詞辯論終結前亦未再聲明異議，
    本院審酌上開證據資料製作時之情況，尚無違法不當及證明
    力明顯過低之情形，爰依前開規定，認均具有證據能力。
二、上開事實業據被告坦承不諱，核與證人劉澤羽、陳嘉聰於原
    審審理時所證大致相符，並有新北市政府警察局蘆洲分局搜
    索扣押筆錄、扣押物品目錄表、道路交通事故當事人酒精測
    定紀錄表、舉發違反道路交通管理事件通知單、吐氣酒精濃
    度檢測程序暨拒測法律效果確認單、財團法人工業技術研究
    院呼氣酒精測試器檢定合格證書、內政部警政署刑事警察局
    110年2月5日刑鑑字第1098017318號鑑定書暨所附扣案手槍
    、彈匣、子彈照片、現場照片、111年5月27日刑鑑字第1110
    049149號鑑定書在卷（109年度偵字第42256號卷第20至22、
    31至34、43至49、83、84頁、本院卷第137頁）及查獲槍彈
    扣案可佐。從而，本案事證明確，被告犯行均堪認定，應依
    法論科。
三、論罪：
　㈠核被告所為，係犯槍砲彈藥刀械管制條例第7條第4項之非法
    持有非制式手槍罪、同條例第12條第4項非法持有子彈罪、
    刑法第185條之3第1項第1款之駕駛動力交通工具而吐氣所含
    酒精濃度達每公升0.25毫克以上罪。
　㈡被告以一持有行為犯非法持有非制式手槍罪、非法持有子彈
    罪，為想像競合犯，應從一重之非法持有非制式手槍罪處斷
    。
　㈢被告所犯非法持有非制式手槍罪、駕駛動力交通工具而吐氣
    所含酒精濃度達每公升0.25毫克以上罪間，犯意各別，行為
    互殊，應分論併罰。
　㈣按刑法第59條規定犯罪之情狀顯可憫恕，認科以最低度刑仍
    嫌過重者，得酌量減輕其刑，此雖為法院依法得行使裁量之
    事項，然非漫無限制，必須犯罪另有特殊之原因、環境與情
    狀，在客觀上足以引起一般之同情，認為即予宣告法定最低
    度刑期，猶嫌過重者，始有其適用。是以，為此項裁量減輕
    其刑時，必須就被告全部犯罪情狀予以審酌，在客觀上是否
    有足以引起社會上一般人之同情，而可憫恕之情形，始謂適
    法（最高法院88年度台上字第6683號判決意旨可參）。被告
    辯護人雖辯稱被告持有槍枝後並無為轉讓或其他犯罪，原審
    判決過重，請依刑法第59條予以酌減等語。然非法持有槍枝
    、子彈，對社會治安之危害甚大，且對一般人之生命安全亦
    將造成潛在之威脅，此乃一般普遍大眾皆所週知，苟於法定
    刑度之外，動輒適用刑法第59條規定減輕其刑，顯不適當，
    參酌被告於本案持有之子彈數量非少，持有之期間非短，且
    被告復隨身攜帶槍彈行駛於道路上，其犯罪情狀及對社會治
    安之危害程度實非輕微，並無客觀上顯可憫恕之處，自無刑
    法第59條酌減其刑適用之餘地。
四、上訴之判斷：
　㈠被告上訴理由略以：
  1.搜索沒有錄影，或泛稱有錄影但無法提供相關錄影資料時，
    於此情形既欠缺足資證明合法攔檢、搜索之客觀錄影畫面，
    基於嚇阻違法攔檢、搜索，避免警方先違法攔檢、搜索之後
    再以未錄影，或錄影資料剛好不見為由掩護其所為，自應推
    定該攔檢、搜索違法，且基於人性，亦應不得以員警之單方
    證述作為其合法攔檢、搜索之唯一證據，仍應有相關補強證
    據以資證明員警之攔檢、搜索係合乎法律程序。
  2.被告車輛當時並無蛇行、車速不穩、猛然煞車或其他明顯違
    規行為，車身亦無異狀，並無客觀事證認定被告駕駛之系爭
    車輛有「已發生危害」或「依客觀合理判斷易生危害」之情
    事，不符合警察職權行使法第8條之要件。執勤員警劉澤羽
    對被告所為之攔停，顯不符警察職權行使法第8條第1項之規
    定，而屬違法，其進而要求被告接受酒精濃度測試之措施，
    亦屬違法，因此取得之證據即酒測值列印單亦屬違法取得證
    據，無證據能力。
  3.附帶搜索範圍亦應適度限縮在「受逮捕人可立即控制之範圍
    (即被告身體、隨身攜帶之物品及被告當時所在位置可立即
    觸及之空間），要不能及於與被告身軀所處位置顯存有相當
    距離之系爭車輛，且斯時警方既已逮捕被告，現場除被告外
    亦無其他被告友人存在，客觀上亦不存在所謂「基於執法人
    員安全及被逮捕人湮滅證據之急迫考量」，或「被告可將其
    使用之交通工具輕易快速駛離現場」之可能，且實際上，該
    車輛於被告被逮捕之當下，亦非屬被告可立即控制之車輛甚
    明。員警逕至系爭車輛搜索查扣本案槍彈之行為，顯逾越附
    帶搜索之執行範圍，而未符合刑事訴訟法第130條「附帶搜
    索」之規定甚明，原判決上開認定，顯有認事用法之違誤等
    語。　
　㈡駁回上訴之理由（公共危險部分）：
　1.原審以被告駕駛動力交通工具，而有吐氣所含酒精濃度達每
    公升零點二五毫克以上情形犯行事證明確，依法論罪，並審
    酌被告無視政府法令宣導及酒精對人之意識、控制能力皆有
    不良影響之事實，仍於飲酒後駕駛自小客車，且經攔檢後測
    得呼氣酒精濃度達每公升0.48毫克，所為既漠視己身安危，
    更罔顧公眾行之安全；惟念其犯後即坦承犯行，未因酒駕肇
    事，未造成重大危害，兼衡被告之素行、犯罪分別之動機、
    目的、手段、又其工作、智識程度、生活情形、經濟狀況等
    一切情狀，量處被告有期徒刑3月，並諭知易科罰金之折算
    標準。經核其認事用法均無違誤，量刑已基於刑罰目的性之
    考量、刑事政策之取向以及行為人刑罰感應力之衡量等因素
    而為刑之量定，並未逾越法定刑度，亦無違背公平正義之精
    神，客觀上不生量刑失衡之裁量權濫用，亦屬允當，應予維
    持。
　2.被告及其辯護人仍執前詞，否認犯行，提起上訴，惟本件警
    員攔下被告並進行酒測之程序為合法，已如上述，被告此部
    分上訴為無理由，應予駁回。
　㈢撤銷改判之理由（違反槍砲彈藥刀械管制條例部分）：　
　1.原審認被告所犯非法持有非制式手槍、子彈罪，事證明確，
    而予以論罪科刑，固非無見。惟查，原審認定被告持有口徑
    9x19mm制式子彈7 顆、金屬彈殼組合直徑約9.0mm 金屬彈頭
    之非制式子彈32顆，然因內政部警政署刑事警察局就金屬彈
    殼組合直徑約9.0mm金屬彈頭而成之非制式子彈共34顆，採
    樣其中12顆試射，其中10顆認具殺傷力，2顆認不具殺傷力
    ，因無法確認剩餘未試射之子彈有無殺傷力，故經本院再次
    送請內政部警政署刑事警察局鑑定，於全部試射後，被告持
    有具殺傷力之子彈為：口徑9x19mm制式子彈6顆、金屬彈殼
    組合直徑約9.0mm金屬彈頭非制式子彈為29顆。原審就被告
    所持有具殺傷力之子彈數量認定自屬有誤。
　2.本件警員攔下被告並進行酒測及附帶搜索之程序為合法，已
    如上述，又現行刑事訴訟法並未規定進行攔檢、搜索程序時
    需進行錄影，至上訴理由所提及之警察機關警用車輛使用行
    車紀錄器及影音資料保存管理要點，觀諸該要點全文內容，
    僅係內政部警政署為規範警用車輛使用行車紀錄器及及相關
    影音資料之保存管理所訂之要點，並未規範警方於執行攔檢
    、搜索時須為錄影，上訴所稱攔檢、搜索未予錄影，應推定
    該攔檢、搜索違法云云，自無理由。被告上訴所指，固無理
    由，惟原判決既有上開無可維持之瑕疵可議，自應由本院將
    原判決關於違反槍砲彈藥刀械管制條例部分予以撤銷改判。
　3.本院以行為人之責任為基礎，並審酌被告無視政府嚴格管制
    槍彈之政策，漠視法律禁令，持有本案非制式手槍、子彈、
    制式子彈時間非短、子彈數量非少，隨身攜帶該槍彈，對社
    會治安危害非輕，惟念及被告未持扣案槍彈犯罪，犯後對事
    實均坦承，爭執攔檢、搜索之合法性而否認犯罪，兼衡被告
    之相關素行、動機、目的、手段及其智識程度（自陳二專畢
    業）、生活狀況（自陳未婚，與父母同住，原任送貨員，目
    前待業中）等一切情狀，量處如主文第2項所示之刑，及就
    併科罰金部分諭知易服勞役之折算標準。
　㈣沒收：扣案前揭具殺傷力之非制式手槍（含彈匣1 個，槍枝
    管制編號0000000000）1 枝，係槍砲彈藥刀械管制條例第4 
    條第1項第1 款所列物品，屬違禁物，爰依刑法第38條第1項
    第1款規定宣告沒收。至於扣案子彈均業經試射而擊發完畢
    ，已失去其效能而非屬違禁物，所留彈頭、彈殼亦已不具子
    彈之完整結構，故無庸併予宣告沒收，附此敘明。
據上論斷，應依刑事訴訟法第368條、第369條第1項前段、第364
條、第299條第1項前段，判決如主文。　　
本案經檢察官徐千雅提起公訴，檢察官劉俊杰到庭執行職務。　
中　　華　　民　　國　　111 　年　　6 　　月　　16　　日
                  刑事第十六庭  審判長法　官 劉嶽承
                                      法　官 廖紋妤
                                      法　官 王耀興　　
以上正本證明與原本無異。
違反槍砲彈藥刀械管制條例部分如不服本判決，應於收受送達後
20日內向本院提出上訴書狀，其未敘述上訴之理由者並得於提起
上訴後20日內向本院補提理由書（均須按他造當事人之人數附繕
本）「切勿逕送上級法院」。
其餘不得上訴。
                                      書記官 蘇佳賢
中　　華　　民　　國　　111 　年　　6 　　月　　16　　日
附錄：本案論罪科刑法條全文　　
槍砲彈藥刀械管制條例第7 條第4 項
未經許可，持有、寄藏或意圖販賣而陳列第1 項所列槍砲、彈藥
者，處5 年以上有期徒刑，併科新臺幣1 千萬元以下罰金。
槍砲彈藥刀械管制條例第12條第4 項
未經許可，持有、寄藏或意圖販賣而陳列子彈者，處5 年以下有
期徒刑，併科新台幣300 萬元以下罰金。
中華民國刑法第185 條之3 第1 項第1 款
駕駛動力交通工具而有下列情形之一者，處2 年以下有期徒刑，
得併科20萬元以下罰金：
一、吐氣所含酒精濃度達每公升零點二五毫克或血液中酒精濃度
    達百分之零點零五以上。